臺灣高等法院刑事判決　　　　　　　　　　　　九十三年度上更(二)字第二０三號
　　上　訴　人　臺灣臺北地方法院檢察署檢察官
　　被　　　告　乙○○
　　指定辯護人　本院公設辯護人　甲○○
右上訴人因被告違反毒品危害防制條例案件，不服臺灣台北地方法院八十七年度訴字
第一０九一號，中華民國八十七年十一月十六日第一審判決（起訴案號：台灣台北地
方法院檢察署八十七年度偵字第一一０一七號）提起上訴，經判決後，由最高法院第
二次發回更審，本院判決如左：
    主  文
原判決撤銷。
乙○○連續販賣第二級毒品，處有期徒刑柒年陸月。扣案安非他命二小包（淨重壹點
柒捌公克）沒收銷燬之。0000000000號行動電話一具沒收，如全部或一部
不能沒收時，追徵其價額或以其財產抵償之。販賣毒品所得新台幣伍仟元沒收，如全
部或一部不能沒收時，以其財產抵償之。
    事  實
一、乙○○明知安非他命係販賣第二級毒品，禁止非法持有、販賣，竟基於意圖營利
    之概括犯意，於(一)民國（下同）八十七年四月十六日晚上八時四十分許，以其所
    有之0000000000號行動電話為連絡工具，與丙○○（因施用毒品另案
    偵辦）約在台北市○○路、中坡北路口公用電話亭旁，以每小包新台幣（下同）
    三千元之代價，販賣第二級毒品安非他命乙小包予丙○○吸食。(二)又於八十七年
    五月十日晚上八時三十分許，約在同地點，以乙小包二千元之代價，連續販賣安
    非他命乙小包予丙○○吸食。(三)嗣於八十七年五月二十八日凌晨二時許，相約在
    同地點，以乙小包安非他命三千元之價格，販賣安非他命二小包予丙○○吸食，
    旋於同日凌晨三時許，丙○○在台北市松山火車站前，為警盤檢查獲，扣得丙○
    ○所有向乙○○購買之安非他命二小包（淨重一．七八公克），丙○○隨即帶同
    員警在台北市○○路前查獲未及取款之乙○○。
二、案經台北市政府警察局信義分局報告，由台灣台北地方法院檢察署檢察官偵查起
    訴。
    理  由
一、訊據被告乙○○於警訊、偵查、原審、本院前審及本院審理時均矢口否認有何販
    賣第二級毒品安非他命之犯行，辯稱：伊被丙○○積欠一萬二千元購買行動電話
    ，因催討而發生怨隙，案發當日，伊駕駛自用小客車欲接伊女友，途經臺北市○
    ○路往永吉路方向等紅綠燈時，為警盤查，然伊從未販賣毒品予丙○○施用，應
    係丙○○挾怨報復，在員警之誘導下始指證伊販毒等語。
二、惟查：
(一)查右揭事實，業據證人丙○○於警訊及偵查中迭次指述：伊係打被告所有之00
    00000000號行動電話與被告連絡，而於八十七年四月十六日晚上八時四
    十分許、同年五月十日晚上八時三十分許及同年五月二十八日凌晨二時許，相約
    在臺北市○○路、中坡北路口公用電話亭旁，三次分別以每次每小包各三千元、
    二千元及三千元之代價，各次向被告購賣第二級毒品安非他命依序一小包、一小
    包及二小包等情明確（見偵查卷第七頁正反面及第二六至二七頁）。且查000
    0000000號及0000000000號行動電話係丙○○所使用之事實，
    為丙○○及被告乙○○供明在卷（見原審卷第三四、二０頁，本院上更一卷第十
    五、十六頁）。而原審依職權向和信電訊股份有限公司調取被告所有之0000
    000000號行動電話號碼之雙向通聯紀錄，於八十七年四月十六日晚上八時
    四十分許交易前之八時十八分五十秒（20：18：50）、及八時二十四分十六秒（
    20：24：16），有被告以其所用之0000000000號行動電話，與丙○○
    所用之0000000000號行動電話聯絡之紀錄（見原審卷第六八頁）。五
    月十日當天雖未查有通聯紀錄，在前一日之五月九日晚上七時五十三分至五十八
    分間，兩人亦有多次聯絡紀錄（見原審卷第四八頁）。又被告與丙○○於查獲前
    一日之五月二十七日十九時十六分五十秒（19：16：50），二十時三七分四九秒
    （20：37：49），及被查獲當日之五月二十八日凌晨二時四七分二五秒（02：47
    ：25）與三時零五分零一秒（03：05：01），亦共有四通被告與丙○○之通聯紀
    錄，其中五月二十七日與五月二十八日凌晨二時四七分二五秒，係丙○○打給被
    告，最後一通三時五分一秒（即03：05：01）則係被告打給丙○○（見原審卷第
    五二頁），核與丙○○係於五月二十八日凌晨三時在台北市松山火車站前，為警
    盤檢查獲，丙○○再帶同員警於五月二十八日凌晨三時四十五分在台北市○○路
    、松隆路口查獲未及取款之乙○○等情（見偵字第一一０一七號卷第四頁背面、
    第六頁背面），相合符節，是丙○○在警訊偵查中所供之上開情節，信而有徵，
    應屬實在，而可採信。
(二)雖戴某於原審及本院更一審調查時改稱：伊於八十七年初向被告借款二萬二千五
    百元申請行動電話，尚餘七千餘元未還，被告屢次以電話聯絡向伊催討，限期伊
    於二、三日內清償，伊告以手頭困難等情，被告則謂二、三天不還錢，要伊走著
    瞧，伊才挾怨報復，伊被查獲時所持有安非他命係向綽號「阿萬」之人購買的，
    伊為警查獲時，在警車上看見被告，才指訴被告販毒云云（見原審卷第三三頁，
    本院更一卷第十七頁）。惟按證人之陳述有部分前後不符，或相互間有所歧異時
    ，究竟何者為可採，法院仍得本於自由心證予以斟酌，非謂一有不符或矛盾，即
    應認其全部均為不可採信，最高法院七十四年臺上字第一五九九號判例意旨參照
    。查：丙○○在偵查中即陳稱伊雖曾向被告借錢剩下七千多元未還，但並未因此
    而懷恨被告等語甚明在卷（見偵查卷第二六頁反面），此其一。況兩人就欠款情
    節，經本院前審隔離訊問，被告稱幫丙○○墊款二萬多元，一直到本案被查獲尚
    欠一萬多將近兩萬元未還，丙○○則稱尚欠七千元云云，顯有不符，此其二（見
    更一卷第十六頁）。再依丙○○與被告之通聯紀錄多係由丙○○打給被告，五月
    二十七日及查獲當日之五月二十八日凌晨亦係丙○○打給被告，顯與丙○○翻供
    所稱係被告向伊催討債款致其挾怨報復云云，亦不相符（原審卷第三十三頁），
    此其三。且被告既借錢予戴某，且僅剩欠款七千元，縱經催討亦無故入人重罪之
    理，此其四。另丙○○翻供稱五月二十七日沒有與被告聯絡（見原審卷第八七頁
    ），但該日兩人確有通聯紀錄無誤，已如前述（見原審卷第五二頁），顯見丙○
    ○嗣後改稱未向被告購買安非他命之情節，均有不實，應屬迴護被告之詞，不足
    採信。
(三)再查證人即於八十七年五月二十八日查獲丙○○之警員楊正溪在原審調查時證稱
    ：伊與（警員）劉伯欣一組巡邏，約是在查獲丙○○之前半小時左右，接獲民眾
    檢舉指證在臺北市○○路、虎林街口之丙○○持有毒品，之後，渠等在臺北市○
    ○路、永吉路口見丙○○與一不詳姓名男子步行聊天，後又於臺北市○○路、松
    山路口見丙○○獨行，因而上前盤查，適時被告駕駛車輛行經渠等警車所停之對
    向車道等紅綠燈，丙○○即供稱毒品係向被告購買，約五分鐘左右，被告打行動
    電話與丙○○，內容似在說「錢拿到了沒有？」，惟丙○○未將電話之內容告知
    渠等，乙○○的車由松隆路往西永吉國中方向，渠等於是在臺北市○○路往永吉
    路方向之便利商店前攔下被告，告知被告被指證販毒等情，被告則謂其正要接其
    日凌晨三時四五分許在松隆路永吉國中前為警請回（見偵卷第十四頁反面），而
    依通聯紀錄所載，被告於八十七年五月二十八日凌晨三時五分一秒許，確有撥打
    丙○○所有之行動電話0000000000與之聯絡（原審卷第五二頁）。顯
    見兩人確係因買賣毒品之事，始會在上開相近地點先後一起為警查獲，按之時間
    及地緣關係均合理。益證證人丙○○在警訊偵查中供稱向被告購買安非他命之情
    節係屬實在。
(四)雖被告否認犯罪，並辯稱該日凌晨係為去萬華接其女友，伊每日該時均去接女友
    下班云云，惟查遑論其接女友一節，是否實在，並不影響其上開犯行之成立，而
    就此影響被告是否犯罪之重要人證，衡情被告理應會積極舉證以證其述屬實，然
    自警詢以至本院更二審審理，被告卻始終均未舉其女友出庭為證，顯與常理不合
    ，則被告所辯顯有可疑而不足採信。且查被告在偵查中供稱：「當時我經過那裡
    ，要去接朋友，看見他被四、五人圍住，我就繞過去看清楚」、「我在（現場）
    繞了三次，其中有一次打給他的朋友說他好像出事，他朋友說他底子不好不要靠
    近」、「我朋友在萬華等我，我要去接她」等語（見偵查卷第三三頁正、反面）
    ，在原審改稱係要去松山火車站接人，被告稱：「（為何去松山火車站？）我是
    去那接我女友，她一直打行動電話給我」、嗣又改稱：「（當天為何在松山火車
    站？）我去找朋友，後來在車站遇見朋友才聊起來」、「丙○○的友人call我，
    所以我才會去附近看一下」等語（見原審卷第十頁、第八八頁反面），其供詞反
    覆，已難憑採。且其自承當日在現場繞行多次，而對於何以在現場繞行之原因，
    供詞矛盾。其辯解顯有不實，卸責之詞，不足採信。
(五)末查，被告連續三次分別以每小包各三千元、二千元及三千元之價額，販賣予丙
    ○○吸食，業經證人丙○○於警訊及偵查中迭次指述明確（見偵查卷第七頁正反
    面及第二六至二七頁），再經本院調閱台灣台北地方法院檢察署八十七年偵字第
    一０八七八號，台灣台北地方法院八十七年度毒聲字第三００號丙○○毒品危害
    防制條例一案全卷，丙○○確有施用第二級毒品安非他命無誤，有該院令入戒治
    處所施以戒治之八十七年度毒聲字第三００號裁定書附於該院八十七年度戒執一
    字第一五號卷可稽，此外並有丙○○為警查獲時扣案之安非他命兩包（淨重一．
    七八公克），該兩包物品確係第二級毒品安非他命，並經法務部調查局鑑驗屬實
    ，並有法務部調查局檢驗通知書第００六五一七號在卷可稽（見原審卷第七七頁
    ）。本件被告意圖營利，連續販賣第二級毒品犯行，事證已臻明確，被告犯行堪
    以認定。
三、查安非他命係八十七年五月二十二日施行之毒品危害防制條例第二條第二項第二
    款所稱之第二級毒品。被告行為後，毒品危害防制條例雖於九十二年七月九日經
    總統公布修正，該條例第三十六條並規定：本條例自公布後六個月（即九十三年
    一月九日）施行。惟關於販賣安非他命之法定刑度，並未變更，依刑法第二條第
    一項前段，應適用裁判時之該法處斷。核被告販賣安非他命之行為，係犯毒品危
    害防制條例第四條第二項之販賣第二級毒品罪。其持有安非他命之低度行為，為
    販賣之高度行為所吸收，不另論罪。被告先後多次販賣第二級毒品之行為，時間
    緊接，手法相同，所犯又係構成要件相同之罪，顯係基於概括之犯意反覆而為，
    應依連續犯之規定論以一罪，並就法定刑為有期徒刑部分依法加重其刑（法定刑
    為無期徒刑部分不得加重）。
四、原審未詳加勾稽，遽為被告無罪判決，即有未當。公訴人提起上訴，指摘原判決
    不當，為有理由，應由本院將原判決撤銷改判。爰審酌被告犯罪動機目的、手段
    、所受刺激、被告之品行、智識程度、生活狀況、犯罪所生損害、犯罪後態度等
    一切情狀，量處如主文第二項所示之刑。扣案毒品（淨重一．七八公克）雖為丙
    ○○購自被告乙○○，並為員警自丙○○身上所查獲，應為丙○○所有，惟仍應
    依毒品危害防制條例第十八條第一項規定，不問屬於犯人與否，沒收銷燬之。又
    0000000000號行動電話雖未扣案，但係供犯罪所用之物，應依毒品危
    害防制條例第十九條第一項規定沒收之，如全部或一部不能沒收時，追徵其價額
    或以其財產抵償之。又被告販賣第二級毒品所得新台幣伍仟元，應依毒品危害防
    制條例第十九條第一項規定沒收之，如全部或一部不能沒收時，以其財產抵償之
    。
據上論斷，應依刑事訴訟法第三百六十九條第一項前段、第三百六十四條、第二百九
十九條第一項前段，毒品危害防制條例第四條第二項、第十八條第一項，第十九條第
一項，刑法第十一條、第二條第一項前段、第五十六條，判決如主文。
本案經檢察官周志榮到庭執行職務。
中　　　華　　　民　　　國　　九十三　　年　　　七　　　月　　　一　　　日
                              臺灣高等法院刑事第九庭
                                    審判長法　官  李  文  成
                                          法　官  周  盈  文
                                          法　官  官  有  明
右正本證明與原本無異。
如不服本判決應於收受送達後十日內向本院提出上訴書狀，其未敘述上訴之理由者並
得於提起上訴後十日內向本院補提理由書（均須按他造當事人之人數附繕本）。
                                          書記官  林  蓓  瑜
中　　　華　　　民　　　國　　九十三　　年　　　七　　　月　　　二　　　日
附錄：本案論罪科刑法條全文
毒品危害防制條例第四條
製造、運輸、販賣第一級毒品者，處死刑或無期徒刑；處無期徒刑者，得併科新臺幣
一千萬元以下罰金。
製造、運輸、販賣第二級毒品者，處無期徒刑或七年以上有期徒刑，得併科新臺幣七
百萬元以下罰金。
製造、運輸、販賣第三級毒品者，處五年以上有期徒刑，得併科新臺幣五百萬元以下
罰金。
製造、運輸、販賣專供製造或施用毒品之器具者，處一年以上七年以下有期徒刑，得
併科新臺幣一百萬元以下罰金。
前四項之未遂犯罰之。
